【裁判字號】    97,易,1003
【裁判日期】    971120
【裁判案由】    傷害等
【裁判全文】
臺灣臺北地方法院刑事判決              97年度易字第1003號
公  訴  人  臺灣臺北地方法院檢察署檢察官
被      告  丁○○
輔  佐  人
即被告之姐  丙○○
                      樓
選任辯護人  林淑惠律師
上列被告因傷害等案件，經檢察官提起公訴（97年度偵緝字第
567 號），本院判決如下：
    主  文
丁○○被訴恐嚇、公共危險部分均無罪；被訴傷害、公然侮辱部
分均公訴不受理。
    理  由
一、公訴意旨略以：被告丁○○與告訴人乙○○為鄰居，因懷疑
    告訴人盜用其住家之水電，竟基於公然侮辱之犯意，於民國
    96年7月19日上午7 時40分許，在臺北市○○區○○街17巷6
    之2號2樓樓梯間，對告訴人辱罵「賺吃女人」（臺語，即妓
    女之意）、瘋女人等語，同時復基於傷害犯意，徒手毆打並
    以腳踢告訴人，致告訴人自上址2樓樓梯間跌至1樓，撞及停
    放於該處之腳踏車，而受有臉部開放性傷口、胸、腹、背、
    上肢多處挫傷、左眼角膜擦傷、結膜異物併結膜下出血及結
    膜部分撕裂傷等傷害；又被告另基於恐嚇犯意，在上址附近
    對告訴人恫稱：「乎你兒未飼，割他懶叫」（臺語，所謂「
    懶叫」，係指男性性器官），致告訴人心生畏懼，而生危害
    於安全；復基於阻礙逃生通道之犯意，在上址4 樓樓梯間加
    裝鐵門並上鎖，阻塞集合住宅住戶之逃生通道，致生各住戶
    生命、身體之危險。因認被告涉犯刑法第277條第1項傷害罪
    、第305 條之恐嚇危害安全罪、第309條公然侮辱罪及第189
    條之2 阻礙逃生通道罪嫌等語。
二、就被訴恐嚇、公共危險罪嫌無罪部分：
  (一)按犯罪事實應依證據認定之，無證據不得認定犯罪事實；不
    能證明被告犯罪者，應諭知無罪之判決，刑事訴訟法第154
    條第2項、第301 條第1項分別定有明文。又按事實之認定，
    應憑證據，如未能發現相當證據，或證據不足以證明，自不
    能以推測或擬制之方法，以為裁判基礎；且認定犯罪事實所
    憑之證據，雖不以直接證據為限，間接證據亦包括在內；然
    而無論直接或間接證據，其為訴訟上之證明，須於通常一般
    之人均不致有所懷疑，而得確信其為真實之程度者，始得據
    為有罪之認定，倘其證明尚未達到此一程度，而有合理之懷
    疑存在時，即無從為有罪之認定，最高法院分別著有40年台
    上字第86號、76年台上字第4986號判例意旨可稽。再按告訴
    人之告訴，係以使被告受刑事訴追為目的，是其陳述是否與
    事實相符，仍應調查其他證據以資審認。最高法院52年臺上
    字第1300號判例意旨亦可資參照。
  (二)公訴意旨認被告涉犯上開恐嚇、公共危險罪嫌，無非係以證
    人乙○○、甲○○檢察官訊問時之證述、裝設鐵門照片、錄
    音譯文等證據，為其所憑之論據。訊據被告固不否認其臺北
    市○○區○○街17巷6之2號4 樓住處裝有鐵門，惟堅決否認
    有何恐嚇、公共危險之犯行，辯稱：我沒有恐嚇她，我是一
    個有唸書的人，且4 樓的鐵門從我們買房子的時候就已經裝
    設，並不是我或我家人裝設，且我都有打開讓它通風等語。
    辯護人亦為被告辯護稱：被告所居住之臺北市○○區○○街
    17巷6之2號4 樓房屋原屬被告父親高添埤所有，自71年起全
    家即住上址，而上址4樓樓梯間之鐵門，迄今已存在2、30年
    ，並非被告所裝設，此由卷附照片顯示該鐵門老舊泛黑，且
    與告訴人家之鐵門屬同一式，此款式之鐵門目前市面上已無
    法購得，足見該鐵門確非被告所裝設，被告僅是於父親高添
    埤過世後，繼續居住上址而已。是檢察官起訴被告基於阻塞
    逃生通道之犯意，在上址4 樓樓梯間加裝鐵門並上鎖，阻塞
    集合住宅住戶之逃生通道，即與事實不符。就恐嚇部分，因
    為扣案錄音帶無法鑑定，再加上被告否認是她的聲音，縱使
    是被告的聲音，是否為被告自言自語，亦未可知。又被告若
    有告訴人指訴之上開行為，被告亦係因精神障礙致不能辨識
    其行為違法，依刑法第19條之規定，其行為不罰，請諭知無
    罪之判決等語。
  (三)經查：
    1.就恐嚇罪嫌部分：
      (1)經本院當庭勘驗告訴人所提出之錄音帶，確實錄得一名
        女子出言稱「乎你兒未飼，割他懶叫」（臺語）等語，
        此業經本院製有勘驗筆錄在卷可稽（見97年9 月18日審
        判筆錄），而因被告否認該錄音帶內女子之聲音為其聲
        音，本院乃送請法務部調查局進行聲紋鑑定，惟因「錄
        音品質不佳，致聲紋共振峰圖譜特徵模糊，不符聲紋鑑
        定條件」，而無法作聲紋比對鑑定等情，亦有該局97年
        10月2日調科參字第09700404810號聲紋鑑定報告書附卷
        可考。然證人即告訴人乙○○於本院審理時到院證稱：
        （提示96年偵字第20059號第34頁錄音譯文第2段，這段
        錄音是妳何時錄的？）就是本件傷害案件發生後約一星
        期內的事情；（被告恐嚇上開話的時間、地點為何？）
        就是我位於合江街17巷6之2號3 樓樓梯口，時間是接近
        中午時候；（經過為何？）我很少住在合江街17巷6之2
        號3 樓住處，後來因為要看門診，所以案發那幾天我就
        住在合江街住處，被告聽到我的聲音，知道我那幾天住
        在那邊，她聽到我開門就會出來罵我，當天我要出門，
        開門時被告可能聽到我開門的聲音，就從4樓跑到3樓我
        家門口，我就折返回屋內拿錄音機錄下被告罵我「乎你
        兒未飼，割他懶叫」；（你聽了這些話有什麼反應？）
        當然是很氣，而且有生命危險，所以我女兒也不敢住在
        那邊，在外面租房子；（你方才提到被告在你家門口罵
        你，當時你人站在哪裡？被告人站在哪裡？）我家大門
        有二道，鐵門在外，裡面還有一道門，當時我人是站在
        我家住處，我家鐵門是關著，裡面的那道門是半開著，
        以方便我錄音，被告恐嚇我的時候，則是站在我家鐵門
        外面的樓梯間；（那天被告恐嚇你時，你如何確定被告
        這些話是對著你說？）因為剛好我出來，被告就說3 樓
        的，我聽到之後就馬上折返回屋內，把他的話錄音，被
        告講「3 樓的」這句話我沒有錄到等語，其指證情節並
        無矛盾、不合常情之處，且輔佐人亦陳稱被告平常在家
        就說這些話等語，可見上開錄音帶內該女子之聲音應為
        被告之聲音無訛。
      (2)惟按刑法第305 條恐嚇罪，乃是具體危險犯，以致生危
        害於安全為要件，即必其恐嚇致受加害之通知者心生恐
        怖，而有不安之感覺，是本罪自應以被害人因而心生恐
        怖為要件，始符犯罪構成要件。證人乙○○於本院審理
        時雖證述：（被告恐嚇你這些話，你會害怕嗎？）會；
        （你有無兒子？）沒有，但是他有可能是在說我女婿；
        （為何你會認為被告是在說妳女婿？）因為有一次我女
        婿載我，結果被告就追出來，大罵我女婿，被告可能也
        搞不清楚那個人是我女婿等語，惟證人乙○○既無兒子
        ，被告所稱「乎你兒未飼，割他懶叫」等語，即無實現
        之可能，即無實現之可能，告訴人即無因憂慮被告可能
        將其所言付諸實現而產生不安之心理，至證人乙○○所
        稱被告有可能是在說伊女婿等語，純屬證人個人主觀臆
        測之詞，不足憑信，是本件被告縱然口出「乎你兒未飼
        ，割他懶叫」等語，惟既未使告訴人心生恐怖，即不符
        合恐嚇罪之構成要件，自無從遽以恐嚇罪相繩。
    2.就公共危險罪嫌部分：依告訴人所提被告之臺北市○○區
      ○○街17巷6之2號4 樓樓梯間照片所示（見偵查卷第32頁
      ），上開樓梯間固有裝設鐵門，惟證人乙○○於本院審理
      時亦證稱：（你在合江街住處住多久？）我是斷斷續續在
      住，我是民國75年買這個房子，那時我沒有住在那邊，是
      讓我妹妹住，後來我在85年搬過去住，結果很吵，我女兒
      就在外面租房子，我是在搬過去1、2年之後，因為很吵，
      所以後來就斷斷續續住在該處，有時候住在我父親那邊，
      有時候住在我女兒租屋處；（提示上開卷第32-33 頁照片
      ，該鐵門設在何處？）是設在我家大門口的旁邊，鐵門關
      著不會影響我的出入，但是開著的時候如果我開大門會碰
      到，偵查卷第32頁下方照片電燈泡下方的門就是我家大門
      ，那個地方就是我的住處，貼著「恭賀新禧」春聯的大門
      就是被告家的大門；（這扇門開著是否會阻礙到你通行？
      ）它門開著會阻礙到，因為我家鐵門是往外開，被告的鐵
      門也是往外開，如果他的鐵門往外開的時候，我開我的鐵
      門，兩個鐵門就會碰到；（該棟公寓有幾層樓？）4 層樓
      ；（住戶要如何進入4 樓頂樓？）因為頂樓有加蓋，被告
      的鐵門開後往右轉是樓梯通往被告住處，我們公寓的原始
      設計，樓梯就是從一樓一直直直的通到4樓，被告把3樓通
      往4 樓（也就是上開鐵門後面）的樓梯砌了一道牆，我不
      知道是否是被告砌的，我買的時候就看到那邊有一道牆，
      而且也有看到那個鐵門（貼有恭賀新禧的鐵門），所以我
      們要到4 樓頂樓要進去被告家裡面，因為被告說頂樓是他
      們的，都不開門，所以實際狀況我也不知道；（貼有恭賀
      新禧的鐵門誰裝的？）不曉得。我買的時候就看到了，所
      以我不曉得是誰裝的，以前我剛買房子的時候有需要到頂
      樓時，他們還會開門，後來到85年左右，被告及被告父親
      就會拒絕讓我通行；（恭賀新禧的鐵門是否是所有住戶都
      可以自由開啟？）不行，被告及他父親都說樓梯是他的；
      （該鐵門是否有上鎖？）有。鎖是跟鐵門結合為一體的，
      鑰匙孔就在手把上方；（是否一直都有上鎖？）是的，要
      有鑰匙才能開啟；（鑰匙何人有？）只有被告他們家人才
      有；（你們公寓總共有多少住戶？）總共4 戶；（這棟公
      寓何時完工？）我不知道；（你買房子時，當時剛完工嗎
      ？）不是，我買的時候，那棟公寓就是中古屋；（是否知
      道你買的時候，被告那戶住多久？）比我們早幾年，不會
      超過5 年；（恭賀新禧的鐵門誰裝的？）我不知道；（有
      無聽別人說過恭賀新禧的鐵門誰裝的？）沒有，但是我有
      聽過被告父親說他們買了房子之後，有大肆裝修等語；可
      見證人乙○○對於上開建物原始構造、由何人裝設鐵門等
      情並不知悉，且輔佐人亦稱：房子是我跟我母親一起去看
      ，當時就已經裝潢過了，而且就已經有那個鐵門，之後我
      們大約在71年才買下這個房子，我們買了房子完全沒有變
      更、裝潢就住進去等語，是本件並無證據證明上開鐵門是
      被告所裝設，檢察官起訴書所指被告在上址4 樓樓梯間加
      裝鐵門一節，即屬無稽。又被告長年居住上址，而鐵門亦
      具有防閑之效用，被告縱然加以上鎖，亦屬依原來之使用
      方式所為，自難認被告有何公共危險之犯意。
  (四)綜上所述，被告所辯其並無恐嚇、公共危險等犯行，應堪採
    信，檢察官所舉被告涉有恐嚇、公共危險等犯行之證據，本
    院認顯尚未達於通常一般之人均不致有所懷疑，而得確信其
    為真實之程度；此外復查無其他積極證據，足資證明被告有
    何公訴人所起訴之恐嚇、公共危險等犯行，既不能證明被告
    犯罪，核諸前揭說明，自應由本院為被告無罪之諭知。
三、就被訴傷害、公然侮辱罪嫌公訴不受理部分：
  (一)按告訴乃論之罪，告訴人於第一審辯論終結前，得撤回其告
    訴；又告訴經撤回者，應諭知不受理之判決，刑事訴訟法第
    238條第1項、第303條第3款分別定有明文。
  (二)查本件告訴人告訴被告傷害、公然侮辱案件，經檢察官提起
    公訴，認被告分別係犯刑法第277條第1 項之傷害罪、第309
    條之公然侮辱罪等罪名，依同法第287條前段、第314條規定
    ，均須告訴乃論。茲據告訴人具狀就此等部分撤回告訴，此
    有刑事陳報告訴狀在卷可憑，揆諸上開說明，本件就被告被
    訴傷害、公然侮辱罪嫌部分，爰均諭知不受理之判決。
據上論斷，應依刑事訴訟法第284條之1、第301條第1 項、第303
條第3 款，判決如主文。
本案經檢察官盧姿如到庭執行職務。
中    華    民    國    97    年    11    月    20    日
                  刑事第四庭    法  官  李明益
以上正本證明與原本無異。
如不服本判決，應於判決送達後10日內（應抄附繕本）向本院提
出上訴狀（上訴書狀應敘述具體理由。上訴書狀未敘述上訴理由
者，應於上訴期間屆滿後二十日內補提理由書於原審法院。）。
告訴人或被害人如對於本判決不服者，應具備理由請求檢察官上
訴，其上訴期間之計算係以檢察官收受判決正本之日期為準。
                                書記官  劉穗筠
中    華    民    國    97    年    11    月    24    日


司法院資訊處製作；財團法人民間司法改革基金會備份。
